臺灣臺南地方法院民事判決　九十二年度訴字第一八六○號
　　原　　　告　　台南區中小企業銀行股份有限公司新市分公司
　　法定代理人　　戊○○
　　訴訟代理人　　乙○○
　　被　　　告　　丙○○
　　　　　　　　　丁○○
　　　　　　　　　甲○○
　 訴訟代理人　　莊美貴律師
　　　　　　　　 涂嘉益律師
右當事人間請求給付借款事件，本院九十三年二月三日言詞辯論終結，判決如左：
    主    文
被告丙○○、丁○○應連帶給付原告新台幣壹佰貳拾萬元，及自民國九十一年九月四
日起至清償日止，按年利率百分之七點零六五計算之利息，並自民國九十一年十月五
日起至清償日止，其逾期在六個月以內者，按上開利率百分之十，逾期超過六個月者
，按上開利率百分之二十計算之違約金。
原告其餘之訴駁回。
訴訟費用由被告丙○○、丁○○連帶負擔三分之二，餘由原告負擔。
本判決原告勝訴部分於原告以新台幣貳拾陸萬柒仟元為被告丙○○、丁○○供擔保後
，得假執行。但被告丙○○如於執行標的物拍定、變買前，以新臺幣肆拾萬元為原告
預供擔保，得免為假執行。
原告其餘假執行之聲請駁回。
    事    實
甲、原告方面：
一、聲明：如主文第一項所示，並願供擔保請准宣告假執行。
二、陳述：
  壹、
　　被告丙○○以其餘被告為連帶保證人，於民國八十九年三月四日向原告借用新台
    幣︵下同︶一百二十萬元，期限自八十九年三月四日至九十年三月四日，約定利
    息按原告銀行基本放款利率（貸放時年息百分之十點０八）減年息百分之一點一
    ，按月計付，如遇原告基本放款利率及加減碼調整時，得隨同調整之，未按期支
    付利息或到期不履行時，應即喪失期限利益，視為全部到期，除應按約定利率付
    息外，逾期清償在六個月以內者，按上開利率百分之十，在六個月以上者，按上
    開利率百分之二十計付違約金。詎被告自九十一年十月四日起即未履行繳款義務
    （即利息僅繳納至九十一年九月三日），且利率已調整為百分之七點０六五，屆
    清償期後，屢向被告催討，均置之不理，本利迄未清償，為此提起本件訴訟。
  貳、對被告丙○○、甲○○抗辯所為之陳述
  (一)鈞院受理本案給付借款事件，查被告於九十二年十二月二日第一次開庭辯稱：該
    筆借款已於九十年三月四日到期後，借新還舊（即換單），原告於庭上所提出之
    借據 (借款期限自八十九年三月四日至九十年三月四日，借款金額新台幣壹佰貳
    拾萬元），係舊借據˙˙˙云云。然查，原告於九十年三月四日該筆借款屆期後
    ，即未再與被告等三人簽立新借據，被告所辯稱並非真實，原告所提出之借據是
    真正且唯一之借據，合先敘明。
  (二)次查，上開借款於九十年三月四日屆期前，被告僅繳息至九十年二月四日，嗣後
    經原告催繳，始於九十年八月二十日繳納六期遲延利息；九十年十一月六日繳息
    後再度滯納，於九十一年四月十八日又繳納五期遲延利息，直到九十一年九月四
    日後即未曾繳息，上開借款業於九十二年四月二十八日轉列催收款 (見放款繳息
    明細查詢單）。足見被告丙○○雖曾清償部分利息及違約金，然仍積欠上揭本金
    及自九十一年九月四日起算之利息及違約金，是被告確未依約繳交本息，應認已
    喪失期限利益，應立即償還全部本金、利息及違約金，原告向被告請求清償全部
    借款包括本金、利息及違約金，於法並無違誤。
  (三)再查、被告之一甲○○既係連帶保證人，應與主債務人負同一連帶清償責任，按
    之民法第二百七十三條第一項所規定：連帶債務之債權人得對於債務人中之一人
    或數人或其全體同時或先後請求全部或一部之之給付。而被告甲○○係就定期債
    務為保證，而非約定於一定期間為保證，依最高法院四十九年台上字第一七五六
    號判例意旨：『就定有期限之債務為保證，與約定保證人於一定期間內為保證之
    情形不同，此項保證未定期間，而定有清償期限之債務，在主債務清償期屆滿後
    ，除保證人已定期催告債權人向主債務人為審判上之請求者外，保證人不得以債
    權人遲遲不為審判上之請求，為免其保證責任之論據。』是不生清償期屆至，保
    證人之保證責任即消滅。除民法第七百五十三條定有明文，揆諸上揭判例意旨，
    被告並未能舉證證明曾定期催告債權人向主債務人為審判上之請求，自不能免其
    保證責任。被告在答辯狀中援引民法第七百五十二條，顯與事實不符。
  (四)又查，民法第七五五條之規定，以債務人延期清償係出自債權人之允許，並未得
    保證人之同意者，始有其適用。若 (主）債務人任意不履行債務，致有延期，而
    保證人又不能確實證明延期係出自債權人之允許時，自無許其免除保證責任之理
    者，並經最高法院著有四十八年台上字第二六○及五十年台上字八○七號判例可
    資參照。次按，民事訴訟法第二七七條規定：當事人主張有利於己之事實者，就
    其事實有舉證責任。故依舉證責任分配之法理而言，被告就定有期限之債務為保
    證，援引民法第七百五十五條之規定為抗辯時，有期限之債務為保證者，對於債
    權人允許延期之事實應負舉證責任。
  (五)末查，最高法院五十年台上字一六二號判例著有：「民法第七百五十五條固規定
    就定如債權人允許主債務人延期清償時，保證人除對於其延期已為同意外，不負
    保證責任。然同法第二百三十三條第一項又規定，遲延之債務以支付金錢為標的
    者，債權人得請求依法定利率計算之遲延利息，但約定利率較高者仍從其約定利
    率。故債務人遲延後，債權人一面得請求其履行債務，一面仍有權收取遲延利息
    ，換言之，收取遲延利息者，不得謂其必未請求履行債務，而准許債務人延期履
    行。」。四十九年度台上字第二五二六號則著有：「民法第七五五條之規定，以
    債務人延期清償，係出債權人之允許並未得保證人之同意者始有其適用，若債務
    人於債務屆清償期後，經債權人催索，猶任意不履行致有延期，則縱債權人繼續
    收息或未即起訴，仍難謂其延期係債權人之允許。」。被告於九十年三月四日借
    款屆期後，經原告催索，未能清償本金；雖被告曾繳納遲延利息，但仍於九十一
    年九月四日後滯納，其後，被告藉口借款利率過高，要求調降，數度拖延，原告
    於九十二年八月中旬聲請核發支付命令，被告異議，原告乃於九十二年十一月上
    旬提起本案訴訟。揆諸上開判例意旨，更足證明主債務人之繳納遲延利息，並不
    等於債權人准許債務人延期履行債務。
  (六)揆諸前開諸多判例意旨及原告論述，准予駁回被告之答辯並判准如原告訴之聲明
    之請求，以符法制並感德便。
三、證據：提出(1)借據暨授信約定書一份、(2)放款帳卡二份、(3)繳款明細查詢表一份
    、(4)放款撥款傳票一份、(5)轉帳收入傳票一份、(6)利率變動表二份為證。
乙、被告方面：
壹、被告丙○○部分：
    本件被告丙○○經合法通知，未於最後言詞辯論期日到場，惟據其以前到場之聲
    明及陳述略以：
一、聲明：駁回原告之訴及其假執行之聲請。如受不利益判決，願供擔保請准宣告免
    為假執行。
二、陳述：
    我本金還三十萬元利息也都正常繳，每家銀都在調降利率，原告利息都沒有調降
    。我只爭執利息部分。九十年二月四日到九十一年八月四日這都是利息，我們是
    一年換一次單，原告銀行前年有換單一次，八十九年三月四日這張是最後一次單
    。滯納利息六個月是我在與總行協議降低利息，所以沒有繳。
貳、被告丁○○部分：
    被告丁○○未於言詞辯論期日到場，亦未提出準備書狀作何聲明或陳述。
參、被告甲○○部分：
一、聲明：駁回原告之訴及其假執行之聲請。如受不利益判決，願供擔保請准宣告免
    為假執行。
二、陳述：
  (一)本件原告以被告陳慶於邀同丁○○、甲○○為連帶保證人，於民國八十九年三月
    四日向原告借款新台幣一百二十萬元，期限自八十九年三月四日至九十年三月四
    日止，被告自九十一年十月四日起即未履行繳款義務云云等語，起訴請求被告甲○○應負清償責任。惟按「就定有期限之債務惟保證者，如債權人允許主債務人
    延期時，保證人除對於其延期已為同意外，不負保證責任。」、「約定保證人僅
    於一定期間內為保證者，如債權人於其期間內對於保證人不為審判上之請求，保
    證人免其責任。」民法第七百五十五條、第七百五十二條分別定有明文。本件保
    證人甲○○所保證主債務人丙○○向原告台南區中小企業銀行股份有限公司新市
    分公司借款新台幣一百二十萬元，所約定借款期間（即甲○○所保證之期間）係
    自民國八十九年三月四日起至九十年三月四日止，此有卷內所附借據一紙可憑。
    按依約定主債務人丙○○於九十年三月四日借款期限屆至，即應清償前揭借款，
    然原告於借款期限屆至後，竟未要求主債務人清償，更在未經保證人甲○○同意
    下，即允許主債務人丙○○延期清償此債務。是原告在未經保證人甲○○同意即
    允許債務人丙○○延期清償，按依前揭民法第七百五十五條、第七百五十二條之
    規定，保證人甲○○就此債務當然不再負保證責任，原告即不得再對保證人甲○○惟清償前揭債務之請求。綜上所述，原告之訴，洵屬無理由。
  (二)所謂利息係原本債權之收益，依原本數額及債權人不能使用原本之期間，按一定
    比率計算之金錢或其他代替物。而所稱遲延利息乃金錢債務因給付遲延，債務人
    應負之利息。二者性質並不相同，其計算方式更有不同。本件兩造所簽立之借據
    上，對於借款利息之利率及償還期間，均有明確之約定，對於借款人如不能按期
    支付利息或到期不履行，則有違約金之約定，惟並無遲延利息之約定。本件原告
    於九十年三月四日清償期屆至後，仍依借據上所約定之借據利率按月項借款人即
    主債務人丙○○收取利息，且依證人許俊傑供述於清償期屆至後所收取利息之利
    率亦依中央銀行放款利率機動予以調降，此正與借據上四、(一)之約定相符。是本
    件原告確實是同意借款人展期清償，並按月收取利息之情，至為明確。故原告辯
    稱並無展延清償期間云云等語，實無可採。原告所舉最高法院五十年度台上字第
    一六二號、四十九年度台上字第二五二六號裁判要旨，其內容與本案情形，並不
    相符合，實無適用之餘地。
丙、本院依職權訊問證人許俊傑。
    理    由
一、程序方面：
    本件被告丁○○經合法通知，未於言詞辯論期日到場，被告丙○○經合法通知未
    於最後言詞辯論期日場，核無民事訴訟法第三百八十六條各款所列情形，爰依原
    告聲請，由其一造辯論而為判決。
二、得心證之理由：
（一）被告丙○○、丁○○部分
原告主張「被告丙○○以被告丁○○、甲○○為連帶保證人，於民國八十九年三月四
日向原告借用一百二十萬元，期限自八十九年三月四日至九十年三月四日，約定利息
按原告銀行基本放款利率（貸放時年息百分之十點０八）減年息百分之一點一，按月
計付，如遇原告基本放款利率及加減碼調整時，得隨同調整之，未按期支付利息或到
期不履行時，應即喪失期限利益，視為全部到期，除應按約定利率付息外，逾期清償
在六個月以內者，按上開利率百分之十，在六個月以上者，按上開利率百分之二十計
付違約金。詎被告自九十一年十月四日起即未履行繳款義務（即利息僅繳納至九十一
年九月三日），且利率已調整為百分之七點０六五，屆清償期後，屢向被告催討，均
置之不理，本利迄未清償之事實，已據其提出與所述相符之借據暨授信約定書一份、
放款帳卡二份、繳款明細查詢表一份、放款撥款傳票一份、轉帳收入傳票一份、利率
變動表二份為證。被告丁○○既未到庭陳述，復未提出書狀供本院斟酌，另被告丙○○雖以前揭情詞置辯，惟查本件借款為信用貸款，其利息本較其他種類之貸款為高，
業據原告陳明在卷（九十二年十二月二日言詞辯論筆錄），被告丙○○辯稱：原告利
息都沒有調降云云，自無足採。
  （二）被告甲○○部分
１按「就定有期限之債務惟保證者，如債權人允許主債務人延期時，保證人除對於其
  延期已為同意外，不負保證責任。」、「約定保證人僅於一定期間內為保證者，如
　債權人於其期間內對於保證人不為審判上之請求，保證人免其責任。」民法第七百
　五十五條、第七百五十二條分別定有明文。復按「民法第七百五十五條所謂允許主
　債務人延期清償，除明示允許外，尚有默示之允許，債權人於清償期屆滿後，不向
　主債務人請求給付，而繼續收取利息，毫無催索清償之事實者，自應認為默示允許
　主債務人延期清償。」（最高法院五十年度台上字第二二八二號判決參照）。本件
　被告甲○○抗辯清償期屆至後，原告仍依借據上所約定之借款利率向主債務人丙○○收取利息，顯有同意借款人展期清償等語，惟為原告所否認，並主張系爭借款屆
　期後，即未再與被告簽立新借據，其後被告所繳納之利息乃遲延利息云云。則　本
　件之爭點應在於原告是否允許主債務人丙○○延期清償﹖
２查本件借款期限自八十九年三月四日至九十年三月四日，期滿後原告本欲讓被告簽
　延五年，惟被告甲○○並未簽署新的保證切結書，主債務人丙○○僅繳息至九十一
　年九月四日，原告迄至九十二年四月二十八日才將系爭借款轉為催收帳款等情，業
　據證人許俊傑證稱在卷（九十二年十二月十六日言詞辯論筆錄），並有原告提出之
　放款帳卡為憑，堪信為真實。被告丙○○雖抗辯本件借款曾經換單（展期），惟為
　原告所否認，亦查無其他證據足資證明被告丙○○此部分之抗辯為真，其此部分之
　抗辯自無可採。
　次查本件借款九十年三月四日屆期後，原告雖主張其曾以電話向被告等人催討，並
　提出授信延滯催討紀錄卡一紙為據，惟該紀錄卡有關處理結果之追蹤欄或紀錄「約
　定下月繳息」、或紀錄「三月初繳」、「下星期繳」、「．．．本行請當事人來行
　洽談，都沒有來」、「約定來行接洽」等語，尚難證明原告有向被告催索之意思。
　且該紀錄卡僅為原告單方面所製作，並為被告甲○○所否認，自不能逕為不　利被
　告甲○○之認定。原告訴訟代理人乙○○於本院審理時並陳稱：「催討函我問過承
　辯人員說已經遺失了。」、「有無催索清償言這部分之事實我們並沒有證據。」（
　九十三年二月三日言詞辯論筆錄），本件借款屆清償期後，原告既無法舉證曾向被
　告等催索清償之事實負舉證責任，其空言主張有催索清償云云，自無足採。原告借
　款屆清償期後既未向被告催索清償，復繼續收取利息至九十一年四月八日，揆諸上
　開１之說明自應認為默示允許主債務人延期清償。原告默示允許主債務人延期清償
　，被告即保證人陳清白並未對其延期為同意之意思表示，其自可毋庸就本件債務負
　保證責任。
三、綜上所述，原告依消費借貸及連帶保證契約請求被告丙○○、丁○○連帶給付原
    告壹佰貳拾萬元，及自民國九十一年九月四日起至清償日止，按年利率百分之七
    點零六五計算之利息，並自民國九十一年十月五日起至清償日止，其逾期在六個
    月以內者，按上開利率百分之十，逾期超過六個月者，按上開利率百分之二十計
    算之違約金，為有理由，應予准許。逾此部分之請求為無理由，不應准許。
四、因本案事證已臻明確，兩造其餘主張陳述及所提之證據，均毋庸再予審酌，附此
    敘明。
五、原告及被告丙○○陳明願供擔保，聲請宣告假執行或免為假執行，經核原告勝訴
    部分，合於法律規定，爰分別酌定相當之擔保金額宣告之；原告其餘假執行之聲
    請，因訴之駁回而失所依據，不予准許。
六、結論：
    本件原告之訴一部有理由，一部無理由，依民事訴訟法第三百八十五條第一項前
    段、第七十八條、第八十五條第二項、第三百九十條第二項，判決如主文。
中　　　華　　　民　　　國　　九十三　　年　　　二　　　月　　 十七　　 日
　　　　　　　　　　　　　　　　臺灣臺南地方法院民事第三庭
~B法　　　官　孫玉文
右為正本係照原本作成
如對本判決上訴，須於判決送達後廿日內向本院提出上訴狀
中　　　華　　　民　　　國　　九十三　　年　　　二　　　月　　 十七　　 日
~B法院書記官  陳淑貞
